【裁判字號】    98,繼,1003
【裁判日期】    980727
【裁判案由】    拋棄繼承
【裁判全文】
臺灣桃園地方法院民事裁定              98年度繼字第1003號
聲  明  人  丁○○○
            庚○○
            甲○○
            乙○○
被繼承人    己○○（亡）
上列聲明人聲明拋棄繼承事件，本院裁定如下：
    主    文
聲明駁回。
程序費用由聲明人負擔。
    理    由
一、聲明意旨略以：聲明人丁○○○係被繼承人己○○之配偶，
    聲明人庚○○、甲○○、乙○○則均為被繼承人己○○之子
    ，均係被繼承人己○○之繼承人，被繼承人己○○於民國84
    年9 月4 日死亡，其生前居住於公家眷舍，享有終身俸之待
    遇，並與另1 子鍾百城（原名鍾金龍）共同居住，由鍾百城
    照料，直至被繼承人己○○死亡後，聲明人均從未聽聞被繼
    承人己○○留下任何財產、債務，然聲明人於96年4 月下旬
    接到財務公司討債之函件後，始悉鍾百城於被繼承人己○○
    生前，私下利用被繼承人己○○名義購買房地產或提供連帶
    擔保等行為，致被繼承人己○○死亡後仍遺有債務，鍾百城
    現卻不知去向，故聲明人均因不知情而無法於法定期間內拋
    棄繼承，實屬不可歸責於聲明人，為此向本院聲明拋棄繼承
    等語。
二、按繼承，因被繼承人死亡而開始。繼承人拋棄其繼承權，應
    於知悉其得繼承之時起2 個月內以書面向法院為之。民法第
    1147條及97年1 月2 日修正前之第1174條第1 項、第2 項前
    段定有明文。次按遺產繼承人，除配偶外，依左列順序定之
    ：一、直系血親卑親屬。二、父母。三、兄弟姊妹。四、祖
    父母。第1138條所定第一順序之繼承人，有於繼承開始前死
    亡或喪失繼承權者，由其直系血親卑親屬代位繼承其應繼分
    。亦為民法第1138條、第1139條所明定。可知與被繼承人有
    民法第1138條各款或第1139條規定之關係者，得為繼承人，
    並於繼承開始及知悉其取得繼承人身分後，即應於2 個月內
    向法院聲明拋棄其繼承權。
三、經查本件聲明人分別為被繼承人己○○之配偶或子女，被繼
    承人己○○係於84年9 月4 日死亡，尚有1 子鍾有忠早於81
    年10月22日死亡，另有1 子鍾百城現行蹤不明，聲明人及鍾
    百城、鍾有忠之子女戊○○、丙○○（另行准予備查）均為
    被繼承人己○○之第一順位繼承人等情，有聲明人提出之繼
    承系統表1 件、臺灣省桃園縣戶籍登記簿2 件、戶籍謄本5
    件附卷可參，固可信為真實。惟被繼承人己○○早於84年9
    月4 日死亡，聲明人亦均自承：我們共同辦理被繼承人己○
    ○之後事，同時都知道其去世等語（參見本院98年7 月22日
    訊問筆錄），足證聲明人早在被繼承人己○○死亡之84年9
    月間，即知悉被繼承人己○○已經死亡及聲明人均為繼承人
    之事。參照前段說明，聲明人自應於其知悉被繼承人己○○
    死亡後2 個月內具狀向本院聲明拋棄繼承，並不因聲明人是
    否知悉被繼承人己○○對外有無負債或擔任他人之連帶保證
    人之事，而影響聲明人得聲明拋棄繼承之法定期間，聲明人
    主張其均不知情被繼承人己○○遺有債務，無法於法定期間
    內拋棄繼承，實屬不可歸責於聲明人云云，既與法律規定相
    違，要無可採。又聲明人遲至98年7 月1 日始具狀向本院聲
    明拋棄繼承權，有其拋棄繼承聲明狀上本院收狀日期章之印
    文可稽，揆諸首揭法律規定，顯已逾2 個月之法定期間。從
    而本件聲明人聲明拋棄繼承，於法不合，應予駁回。
四、依非訟事件法第21條第1 項前段，裁定如主文。
中    華    民    國    98    年    7     月    27    日
                  家事法庭法  官  林雯娟
以上正本係照原本作成。
如對本裁定抗告須於裁定送達後10日內向本院提出抗告狀，並應
繳納抗告費新台幣1,000 元。
中    華    民    國    98    年    7     月    27    日
                          書記官  楊慧伶


司法院資訊處製作；財團法人民間司法改革基金會備份。
